臺灣高等法院臺南分院刑事判決
上　訴　人　臺灣臺南地方法院檢察署檢察官
被　　　告　乙○○
選任辯護人　江信賢　律師
　　　　　　蔡麗珠　律師
上列上訴人因被告強盜案件，不服臺灣臺南地方法院94年度訴字
第744號中華民國94年1月27日第一審判決（起訴案號：臺灣臺南
地方法院檢察署93年度偵字第3380號），就強盜部分提起上訴（
乙○○所涉本案偽造私文書部分業經判處有期徒刑十月確定並送
執行在案），本院判決如下：
    主      文
上訴駁回。
　　理　　　由
一、公訴意旨另略以：被告乙○○與陳順德（業於民國九十三年
    五月二十八日死亡）基於共同意圖為自己不法所有之犯意聯
    絡，於民國（下同）九十三年三月二十一日凌晨四時五十分
    許，在高雄縣鳥松鄉○○村○○路棒球場東側，見丙○○所
    有附載甲○○之車號ＭＵ─七一九八號自小客車停放該處，
    即由被告乙○○持疑似手槍之物（未扣案，尚不能認定是否
    屬槍砲彈藥刀械管制條例列管之槍械）抵住丙○○，使丙○○及甲○○二人心生畏怖而不能抗拒，聽由其二人之指揮至
    上開車輛後座，被告乙○○及陳順德即坐到前座，命丙○○
    及甲○○交付身上財物，丙○○隨即交付渠所有之大貨車駕
    照及前開車輛行照、ＧＰＬＵＳ廠牌Ｋ８９２型（序號為0
    00000000000000號）之行動電話暨現金新台
    幣（下同）一千五百元，甲○○則交付大霸廠牌之行動電話
    及現金一萬三千元予其二人後，被告乙○○及陳順德再命丙○○與甲○○下車，再行駕駛丙○○上開車輛揚長而去。嗣
    於九十三年三月二十二日（起訴書誤載二十三日）晚間十時
    許，被告乙○○及陳順德駕駛上開車輛行經臺南市○區○○○路一段四五六號前時，為警當場查獲被告乙○○，陳順德
    本人則乘隙逃逸，並於被告乙○○身上扣得丙○○之上開大
    貨車駕照，始知上情，因認被告乙○○涉犯刑法第三百三十
    條第一項加重強盜罪嫌（起訴書原認係涉犯刑法第三百二十
    八條第一項強盜罪嫌，嗣經原審蒞庭檢察官變更起訴法條）
    。
二、公訴人認被告乙○○涉犯前揭犯行，係以告訴人丙○○、甲○○之指訴及證人曾昭山、曾加興之證述及在被告身上扣得
    丙○○所有之大貨車駕照一張，為主要論據云云。
三、按犯罪事實應依證據認定之，無證據不得認定犯罪事實；又
    不能證明被告犯罪者，應諭知無罪之判決，刑事訴訟法第一
    百五十四條第二項、第三百零一條第一項分別定有明文。次
    按犯罪事實之認定，應憑真實之證據，倘證據是否真實尚欠
    明確，自難以擬制推測之方法，為其判斷之基礎。
四、訊據被告乙○○固坦承經警於其身上扣得丙○○所有大貨車
    駕照一張及前揭偽造之預付卡申請書客戶聯一紙及0000
    000000號行動電話為其所使用之事實，惟堅詞否認有
    何前揭強盜犯行，辯稱並不知道陳順德交付之丙○○所有大
    貨車駕照一張是他搶來的，只是因為陳順德拿丙○○的駕照
    給伊，要幫他申購預付卡而已，另丙○○、甲○○之指認相
    互矛盾，丙○○說歹徒二人都沒有戴眼鏡，其兩眼近視三百
    五十度，不可能在晚上不戴眼鏡能強盜並開車；又搶案發生
    前後都沒有與陳順德電話聯絡的紀錄，倒是另與陳順德共犯
    強盜案件的黃文華有通了好幾通電話，黃文華嫌疑很大；本
    件搶案發生的早上接到其父親電話後，其父親並來其住處叫
    起床，八點多就去其姑姑史美人處修機車至中午，且其修理
    機車十幾年，有正當工作，不可能會和陳順德去強盜等語。
    經查：
  (一)黃文華（現羈押於台灣高雄看守所）與陳順德於九十三年五
    月六日在高雄縣田寮鄉○○路與崗南路口強盜林永鴻財物乙
    案，黃文華自警訊迄法院審理均有坦承與陳順德共犯強盜等
    情，經調閱台灣高雄地方法院九十三年訴字第二二五九號刑
    事卷宗（含偵查、警卷）屬實。另查行動電話000000
    0000係陳順德所有、0000000000號係黃文華
    所有，有查詢表二紙附卷可稽（分見證件存置袋及偵查卷第
    一百十五頁），核對陳順德前揭行動電話通聯紀錄，黃文華
    分別於九十三年三月二十日二十一時三十三分五十九秒、同
    月二十一日零時六分四十九秒、同日零時五十分五十六秒、
    同日零時五十六分二十六秒與陳順德通話，被告於同年三月
    二十日、二十一日均未有與陳順德通話紀錄，而於同月二十
    二日十三時三十七分四十一秒始有通話之紀錄等情，有陳順
    德前揭行動電話通聯紀錄附卷可參。苟被告確與陳順德共犯
    前揭強盜案件，考其住處係位於台南市，而強盜地點則在高
    雄縣鳥松鄉，強盜時間並時值凌晨四時五十分，衡情彼此豈
    會於事前均不必聯絡？從而，被告懷疑陳順德於九十三年三
    月二十一日凌晨四時五十分許強盜丙○○、甲○○之共犯係
    黃文華乙節，尚非無稽，惟此部分自應由檢察官另行偵查。
  (二)行動電話0000000000號係曾加興所有等情，業據
    證人曾昭山即被告之弟於偵查中結證在卷（見偵查卷第六十
    九頁），該電話曾於九十三年三月二十一日六時五十三分五
    十二秒與被告之0000000000號行動電話通話，亦
    有被告前揭行動電話通聯紀錄在卷可佐（見證件存置袋），
    互參證人史美人即被告姑姑於原審九十三年十一月十七日審
    理中結證稱：「（辯護人問：在九十三年三月二十一日乙○○是否去找你？）有的。二十一日早上八點多去找我。」、
    「（辯護人問：找你何事？）修理機車。」、「（辯護人問
    ：修理到何時？）早上到十二點多。」、「（檢察官問：是
    否確定八點半去你家？）我確定八點半來我家，因為我隔壁
    也有一台要讓他修理。」、「（檢察官問：他是否一直在你
    家修理機車？）他修理到十一點多，隔壁的鄰居也要讓他修
    理，他去拿零件，拿完零件後，再來修理。修理完畢後，大
    約十二點多。」；證人曾加興即被告之父親於偵查中結證稱
    三月二十一日上午六時多，有到新建路拿修車費用給乙○○
    ，當時他在睡覺，伊把他叫起來等語（見偵查卷第七十三頁
    ），是被告辯稱九十三年三月二十一日早上七時許，即經其
    父親叫醒，並前往其姑姑史美人住處修理機車至中午，應可
    信採。另證人曾昭山於原審九十三年十一月十七日審理中結
    證稱九十三年三月二十一日早上七時至八時始起床等語，參
    以被告因同日六時五十三分五十二秒接聽其父親曾加興電話
    後，經其父親到其住處叫起床而出門等情，證人曾昭山較晚
    起床未見被告在房間，乃事所當然，尚非可據此為被告不利
    之推定。苟被告與陳順德共同於九十三年三月二十一日凌晨
    四時五十分許，至高雄縣鳥松鄉○○村○○路棒球場東側強
    盜丙○○、甲○○，以高雄縣鳥松鄉與台南市南區相距約四
    、五十公里，考量夜間交通離峰時段，兩地行車時間至少也
    要四、五十分鐘，被告於該夜應幾乎未眠，衡情被告是否願
    意犧牲睡眠，而自同日八時至十二時為其姑姑及鄰居修理機
    車，誠有疑問。
  (三)被害人甲○○於警詢時供稱：「（警方於九十二年三月二十
    二日二十二時四十分許在台南市○○街逮捕一名從ＭＵ─七
    一九八號自小客車欲逃離之歹徒，經妳於本組當面〈五名類
    似之身高、年齡、同性〉指認，是否可以明確指述歹徒是哪
    一名？）可以。」、「我所指認之歹徒是持手槍搶我皮包的
    歹徒。」（見警卷第十三頁背面）、偵查中供稱：「（他〈
    指被告〉當時手上有拿何東西？）手槍。」（見偵查卷第二
    十一頁）、於原審九十三年十一月十七日審理時結證稱：「
    （剛才有四個人犯到法庭上，依你的記憶印象，當天搶劫你
    們財物的人是否四個人中的一位？）我忘記了。我記不起來
    了。」；被害人丙○○於警詢時供稱：「乙○○身材及樣貌
    身高都很像，．．．。乙○○比較像未持槍枝歹徒。」（見
    警卷第十頁）、於原審九十三年十一月十七日審理時結證稱
    ：「（剛才有四個人犯到法庭上，依你的記憶印象，當天搶
    劫你們財物的人是否四個人中的一位？〈提示當庭所拍四人
    照片〉）有一位好像是，但是不敢很確定。外型很像。剛才
    指認的第四位。照片左邊的第一位（即被告）。」等語，顯
    見被害人甲○○、丙○○於指認被告一認係持槍者，一認係
    未持槍者，出入甚大。再者，證人丙○○於原審九十三年十
    一月十七日審理時結證稱：「（辯護人問：當時搶你們的時
    候是否有戴眼鏡？）兩個都沒有戴眼鏡。」、「（辯護人問
    ：如何確認歹徒沒有戴眼鏡？）因為歹徒坐在我前面，所以
    我很確定他們沒有戴眼鏡。」；同日證人甲○○審理時亦結
    證稱：「（辯護人問：當時車內燈有無開？）沒有。」、「
   （辯護人問：周圍是否有燈光？）沒有。」等語，互核被告
    之台南市立醫院診斷證明書略載乙○○兩眼近視併散光，目
    前裸視右眼零點零伍，左眼零點零伍等情，有台灣台南看守
    所九十三年十月二十一日南所文衛字第０九三０００五九六
  　四函附該證明書在卷可佐，故被告稱其雙眼近視均約三百五
    十度，應屬可信，被告即有中度近視，可否在無燈光之夜間
    ，遂行強盜丙○○、甲○○，實有疑問。另按目擊證人事後
    藉回憶指認涉嫌人，其證詞之精確程度，均受描述嫌犯能力
    、案發時目擊機會、注意犯罪過程程度等等之影響，證人丙○○、甲○○即近距離遭歹徒控制行動，理應供證一致，然
    偵審中之指證卻生齟齬，顯因案發遭搶時周遭及車內均無燈
    光，於晦暗之情狀下各自解讀、臆測目擊見聞所致，此肇因
    於人類記憶缺失一直存在無法克服的狀態，難免會生健忘、
    空白、錯認、暗示等等。從而，被告被逮捕後，亦因高雄縣
    警察局仁武分局擴大偵辦其轄區內之強盜案件，曾借提被告
    查案，前由吳萍芬另案指證照片認被告係強盜其財物者，嗣
    於九十三年五月七日再借提被告，由吳萍芬經當場複數指認
    ，則供稱：「（你於第二次筆錄所指證之照片嫌疑人乙○○
    為編號三之指證對象，為何經你當場指認並非為強盜你財物
    之嫌犯？）因看相片有點神似，經當場指認後確認不是。」
    等語（見偵查卷五十九頁），顯見目擊證人之事後指認即有
    如此猶疑不定之困難，故證人丙○○、甲○○證詞自應超越
    合理之懷疑，始能供作認定被告犯罪事實之證據，揆諸前開
    最高法院判例亦作如是解，職是之故，證人丙○○、甲○○
    除供證內容有如前述相左之情節外，證人甲○○於原審理審
    中亦結證稱無法記得被告是否係強盜嫌犯；證人丙○○亦結
    證稱不敢確定被告即強盜伊之嫌犯，僅認其「好像」等情，
    再互綜前揭(一)、(二)之論述，及被告罹有中度近視之事實，證
    人丙○○、甲○○所為對被告強盜犯行之指證，顯未達一般
    人不致有所懷疑之程度。
　(四)被告堅詞否認犯強盜罪，並一再表明為證明其確無強盜犯行
  　，願接受測謊，原審就被告上開之供述，函請法務部調查局
    南部通訊中心對被告行測謊鑑定，其結果略謂不能研判有無
    說謊等語，有該局九十三年十二月十日調科南字第０九三０
    ０四九二一０號測謊報告書一紙在卷可佐。
五、綜上，被告被訴涉犯前揭共同強盜犯行應屬不能證明，此外
    ，復查無其他積極證據足以證明被告確有何前揭強盜之犯行
    ，因而原審以不能證明被告有強盜犯行，就強盜部分諭知被
    告乙○○無罪，核無不合。檢察官上訴意旨認被害人丙○○
    、甲○○均曾指認被告即是強盜者、被告經警查獲時何以拿
    出丙○○之駕照隱匿自己之身分、被告縱有三百度之近視於
    近距離亦可為強盜之行為、縱有三百度之近視亦可戴隱形眼
    鏡云云，但查被害人丙○○、甲○○固曾指認被告係強盜者
    ，但於原審審理中無法明確之確認被告即是強盜者，若僅以
    外形或動作很像被告是強盜者，恐有誤判之危險，況且上述
    指認之證述互有矛盾已如上述，因此不能以丙○○、甲○○
    不明確之指認為被告是本強盜者之依據；又被告經警查獲時
    經警搜獲其身上有丙○○及伊本人之證件，被告有向警方陳
    述其中之乙○○證件係伊的等語，縱當時未即時表示伊本人
    之名字，但被告當時涉有偽造文書之嫌，可能係恐被查獲乃
    不敢即時告知其本名，因此亦不能以被告經警查獲時未能即
    時告知本名即認被告亦有本件強盜之嫌；又被告於看守所羈
    押時曾戒護到台南市立醫院診斷眼睛近視情形，經診斷結果
    確認被告右眼視力0.05、左眼視力0.05，分別可矯正至0.6
    、0.3等情，亦有台南市立醫院93年10月18日之診斷書及台
    南看守所函附於原審可稽，因此被告當時確有近視及平常要
    戴眼鏡之情況，又被告身為機車之修理員，依常情而論不可
    能戴每天必須反覆做出戴上及摘下隱形眼鏡之麻煩動作，況
    且被告亦堅決否認有戴隱形眼鏡之習慣，因此檢察官之上訴
    理指摘原判決就強盜部分諭知無罪，認為採證不當，為無理
    由，應予駁回。
據上論結，應依刑事訴訟法第368條，判決如主文。
本案經檢察官李傳來到庭執行職務。
中　　華　　民　　國　　94　　年　　7 　　月　　6 　　日
                  刑事第五庭　  審判長法　官　楊明章
                                      法　官　戴勝利
                                      法　官　顏基典
以上正本證明與原本無異。
檢察官如不服本判決應於收受本判決後十日內向本院提出上訴書
，其未敘述上訴理由者並得於提起上訴後十日內向本院補提理由
書。
　　　　　　　　　　　　　　　　　　　書記官　呂嘉文
中　　華　　民　　國　　94　　年　　7 　　月　　7 　　日
